臺灣基隆地方法院刑事判決　　　　　　　 95年度訴字第936號
公　訴　人　臺灣基隆地方法院檢察署檢察官
被　　　告　乙○○
上列被告因違反毒品危害防制條例案件，經檢察官提起公訴（95
年度毒偵字第2020號）暨移送併辦（95年度毒偵字第2258號），
被告並為有罪陳述，本院合議庭乃裁定由受命法官獨任以簡式審
判程序進行審理，並判決如下：
    主  文
乙○○施用第一級毒品，累犯，處有期徒刑捌月。扣案之海洛因
壹包（驗餘後淨重零點壹肆公克），併同無從與之完全析離之分
裝袋壹只，均沒收銷燬；注射針筒壹支，沒收。
    事  實
一、乙○○前因妨害兵役案件，經本院於民國92年3 月20日，以
    92年度基簡字第220 號判決有期徒刑二月確定，於92年6 月
    16日易科罰金執行完畢。又因竊盜案件，經本院於93年5 月
    25日，以92年度簡上字第84號判決有期徒刑二年確定，於93
    年7 月12日入監執行，經折抵羈押期間206 日，俟94年11月
    27日始縮刑期滿執行完畢。
二、乙○○前因初犯及二犯施用毒品案件，經觀察、勒戒後，認
    均無繼續施用毒品之傾向，分別於92年1 月17日、93年5 月
    21日經釋放出所，並由臺灣基隆地方法院檢察署檢察官於92
    年1 月13日，以92年度毒偵緝字第4 號為不起訴處分確定；
    於93年5 月10日，以93年度毒偵字第14號為不起訴處分確定
    。乃又三犯施用毒品案件，由臺灣基隆地方法院檢察署檢察
    官提起公訴，並經本院於95年10月4 日，以95年度訴字第18
    3 號判決有期徒刑七月確定（現正執行中，此部分不構成累
    犯）。詎乙○○猶不思戒除毒癮，於三犯施用毒品之前案判
    決後，復基於反覆持續施用第一級毒品海洛因之犯意，自95
    年10月18日上午10時起，至95年11月2 日上午10時止，分別
    在基隆市區各地之公廁，將稀釋後之海洛因置入注射針筒內
    再持以施打血管，藉以持續施用第一級毒品海洛因，平均1
    日施用1 次。嗣為警於95年10月18日下午2 時40分，在基隆
    市○○區○○街220 號旁盤查查獲，並扣得乙○○所有之海
    洛因1 包（驗餘後淨重0.14公克；起訴書誤繕為0.21公克）
    ，經採其尿液送驗，結果呈嗎啡（海洛因代謝後尿液檢出成
    份）陽性反應；再於95年11月2 日下午4 時15分，在基隆市
    文化中心一樓之公廁內盤查查獲，並扣得乙○○所有之注射
    針筒1 支，經採其尿液送驗，結果仍呈嗎啡陽性反應，始知
    上情。
三、案經基隆市警察局第二分局移送臺灣基隆地方法院檢察署檢
    察官偵查起訴暨移送併辦。
    理  由
壹、程序事項
    本案被告乙○○所犯者非為死刑、無期徒刑、最輕本刑為三
    年以上有期徒刑之罪或高等法院管轄之第一審案件，其於準
    備程序進行中，先就被訴事實為有罪之陳述（包括檢察官併
    案審理之部分），經告知其簡式審判程序之旨，並聽取公訴
    人、被告之意見後，本院業已依刑事訴訟法第二百七十三條
    之一第一項規定，裁定由受命法官獨任以簡式審判程序進行
    本案之審理。
貳、實體事項
一、前揭事實業據被告乙○○於本院審理時坦承在卷，並有注射
    針筒1 支、海洛因1 包（驗餘後淨重0.14公克）扣案暨法務
    部調查局95年11月5 日調科壹字第09523033310 號鑑定書影
    本1 紙在卷可佐。且被告前、後2 次為警查獲後所採集之尿
    液檢體，經基隆市警察局第二分局送請昭信科技顧問股份有
    限公司以氣相層析質譜儀法為確認檢驗之結果，均呈嗎啡（
    海洛因代謝後尿液檢出成份）陽性反應，此亦有昭信科技顧
    問股份有限公司95年11月8 日、95年11月21日濫用藥物尿液
    檢體檢驗報告各1 紙及基隆市警察局第二分局偵辦毒品案件
    尿液檢體對照表2 件（採尿時間分別為95年10月18日下午5
    時35分、95年11月2 日下午5 時40分）在卷可考；參之以酵
    素免疫分析或薄層定性分析等方式為初步篩檢者，檢驗結果
    雖有相當程度偽陽性之可能，然以氣（液）相層析、質譜分
    析之儀器為交叉確認者，檢驗結果出現偽陽性之機率則極低
    ，因而具有公信力，核足為對涉嫌人不利之認定；暨一般人
    注射海洛因經體內吸收代謝約30分鐘以後，乃轉換以嗎啡為
    主要成份（主要型態），陸續隨尿液排出體外，並以最初6
    至12小時之排泄量最多。若以日計，約有80% 之毒品代謝物
    （嗎啡），可在注射後24小時以內隨尿液排出體外，至其他
    剩餘劑量則可在數日內分別隨尿液排出體外。此復曾經法務
    部調查局以90年4 月12日陸(一)字第90133335號函釋在案。
    勾稽以觀，足見被告於本院審理時之任意性自白，與事實相
    符，堪可採信。再者，被告前因初犯及二犯施用毒品案件，
    經觀察、勒戒後，認均無繼續施用毒品之傾向，分別於92年
    1 月17日、93年5 月21日經釋放出所，並由臺灣基隆地方法
    院檢察署檢察官於92年1 月13日，以92年度毒偵緝字第4 號
    為不起訴處分確定；於93年5 月10日，以93年度毒偵字第14
    號為不起訴處分確定。乃又三犯施用毒品案件，由臺灣基隆
    地方法院檢察署檢察官提起公訴，並經本院於95年10月4 日
    ，以95年度訴字第183 號判決有期徒刑七月確定（現正執行
    中），此觀諸卷附之臺灣高等法院被告前案紀錄表、前揭不
    起訴處分書、刑事判決所載內容自明。從而，本案事證明確
    ，被告於初犯施用毒品案件之五年以內，再犯施用毒品之犯
    行，堪可認定，應依法論科。
二、論罪科刑：
  (一)查海洛因、安非他命類分別係毒品危害防制條例所列管之第
    一級、第二級毒品，此為該條例第二條第二項第一款、第二
    款所明定。按犯毒品危害防制條例第十條之罪（施用毒品罪
    ）者，檢察官應聲請法院裁定，令被告入勒戒處所觀察、勒
    戒，經勒戒處所陳報，認受觀察、勒戒人無繼續施用毒品傾
    向者，應即釋放，並為不起訴之處分；認有繼續施用毒品傾
    向者，即應聲請法院裁定令入戒治處所強制戒治，俟強制戒
    治期滿釋放，再為不起訴之處分。惟依上揭規定觀察勒戒或
    強制戒治執行完畢釋放後，五年內再犯毒品危害防制條例第
    十條之罪（施用毒品罪）者，檢察官即應依法追訴，毒品危
    害防制條例第二十條第一項、第二項、第二十三條第二項分
    別定有明文。
  (二)核被告於初犯施用毒品案件以後之五年以內，再犯施用第一
    級毒品海洛因之行為，係犯毒品危害防制條例第十條第一項
    之施用第一級毒品罪。被告持有第一級毒品海洛因之低度行
    為，應為施用第一級毒品之高度行為所吸收，不另論罪。
  (三)查起訴書雖誤繕被告施用毒品之時間暨地點，然此業據蒞庭
    檢察官於未變動其社會基本事實同一性之前提下，當庭更正
    如本判決事實欄之所載，此有本院審判筆錄在卷可稽；核此
    更正範圍，亦無礙於原起訴所特定之事實。本於檢察一體之
    原則，本院當以蒞庭檢察官所到庭更正者，為起訴所指之犯
    罪時、地。
  (四)被告前後多次施用第一級毒品海洛因之犯行，時間密接，且
    依社會通念，復足可認為係基於一個意思決定所為之具有反
    覆性及延續性之行為，乃學理上所稱之「集合犯」，應僅成
    立一罪。按刑事法若干犯罪行為態樣，本質上原具有反覆、
    延續實行之特徵，立法時既予特別歸類，定為犯罪構成要件
    之行為要素，則行為人基於概括之犯意，在密切接近之一定
    時、地持續實行之複次行為，倘依社會通念，於客觀上認為
    符合一個反覆、延續性之行為觀念者，於刑法評價上，即應
    僅成立一罪。學理上所稱「集合犯」之職業性、營業性或收
    集性等具有重複特質之犯罪均屬之，例如經營、從事業務、
    收集、販賣、製造、散布等行為概念者是（最高法院95年度
    臺上字第1079號判決意旨參照）。查毒品因均有高度之成癮
    性及濫用性；即一方面因「耐藥性」的影響，導致行為人必
    須逐漸增加施用劑量，方能達成其主觀之相同效果；他方面
    則因「生理依賴性」及「心理依賴性」的影響，導致行為人
    對毒品產生強烈渴求，而終至不能根絕。職此，立法實務固
    以戒斷行為人之毒癮（包括身癮及心癮）為其首要；惟倘行
    為人曾經刑事處遇方式助其戒斷毒癮，猶於短時間內再犯施
    用毒品，足見原所據以實施之治療程序，顯然不能收其實效
    ，是乃明定應依法追訴處罰。據此可知，施用毒品之行為本
    身，顯然具有反覆性及延續性之特徵；準此，「持續多次施
    用」應屬此類犯罪之常態，倘認此為數行為，並對之為數罪
    評價，則恐與刑罰之過度評價禁止原則相悖，並有違憲法所
    揭櫫之比例原則。從而，於刑法評價上，「持續多次施用」
    毒品，自應僅成立「集合犯」之實質一罪。
  (五)檢察官移送併辦即臺灣基隆地方法院檢察署95年度毒偵字第
    2258號所涉之被告乙○○施用第一級毒品海洛因犯行，固未
    據一併起訴，惟因所涉被告施用第一級毒品海洛因之犯行，
    與業經起訴並經本院認定有罪之部分，核有「集合犯」之實
    質一罪關係，詳如前述，而為「同一案件」。本於國家刑罰
    權單一之原則，雖其未經一併起訴，然原起訴之效力當仍及
    於該未經起訴之「他部」，按諸審判不可分之原則，該「他
    部」即非可由檢察官另行追訴，而應由本院併予審理。特此
    指明。
  (六)查被告曾有如前所述之犯罪科刑及刑之執行情形，此有臺灣
    高等法院被告前案紀錄表在卷可稽，其於有期徒刑執行完畢
    後，五年以內，故意再犯本起最重本刑有期徒刑以上之罪，
    為累犯，應依刑法第四十七條第一項規定，加重其刑。
  (七)本院審酌被告犯罪之動機、吸食頻率、曾有施用毒品之前科
    仍不知戒除，惟慮及其犯後坦承犯行、所犯乃戕害自己身心
    健康，尚未危及他人等一切情狀，量處如主文所示之刑。
  (八)扣案之白粉1 包（驗餘後淨重0.14公克），核屬毒品危害防
    制條例所明定列管之第一級毒品海洛因，此有法務部調查局
    95年11月5 日調科壹字第09523033310 號鑑定書影本1 紙在
    卷可考，併同無從與之完全析離之分裝袋1 只，均應依毒品
    危害防制條例第十八條第一項前段規定，宣告沒收併銷燬之
    。扣案之注射針筒1 支，則為被告所有供本案犯罪之所用，
    兼以核非專供施用毒品之器具，此或據被告敘明在卷，或經
    本院當庭勘驗無誤（參見本院審判筆錄），爰依刑法第三十
    八條第一項第二款規定，併予宣告沒收。
據上論斷，應依刑事訴訟法第二百七十三條之一第一項、第二百
九十九條第一項前段，毒品危害防制條例第二十三條第二項、第
十條第一項、第十八條第一項前段，刑法第十一條、第四十七條
第一項、第三十八條第一項第二款，判決如主文。
本案經檢察官甲○○到庭執行職務。
中　　華　　民　　國　　96　　年　　1 　　月　　17　　日
                  刑事第三庭法  官     王慧惠
以上正本證明與原本無異。
如不服本判決應於收受本判決後10日內向本院提出上訴書狀，其
未敘述上訴理由者，並得於提起上訴後10日內向本院補提理由書
狀（均須按他造當事人之人數附繕本。）「切勿逕送上級法院」
中　　華　　民　　國　　96　　年　　1 　　月　　17　　日
                            書記官     王一芳
附錄犯罪法條:
毒品危害防制條例第10條第1項
施用第一級毒品者，處 6 月以上 5 年以下有期徒刑。
